【裁判字號】    97,訴,374
【裁判日期】    980310
【裁判案由】    強盜等
【裁判全文】
臺灣嘉義地方法院刑事判決               97年度訴字第374號
公  訴  人  臺灣嘉義地方法院檢察署檢察官
被      告  甲○○
指定辯護人  邱創典律師
上列被告因強盜等案件，經檢察官提起公訴（97年度偵字第1577
號），本院判決如下：
    主  文
甲○○共同犯攜帶兇器強盜罪，處有期徒刑參年拾月，扣案之改
造手槍壹支（含彈匣壹個，槍枝管制編號0000000000號）及制式
子彈參顆均沒收。
被訴寄藏子彈部分無罪。
    犯 罪 事 實
一、甲○○具有古玩、郵票相關知識，與丁○○（另經臺灣臺南
    地方法院以97年度訴字第1618號判決確定）共同基於意圖為
    自己不法所有之犯意聯絡，於97年2月4日上午，相約至嘉義
    市○區○○○路「全買超市」停車場，由丁○○拿出1份「
    巨報」要甲○○挑選強盜目標，甲○○遂隨機圈選丙○○刊
    登於該報之收購郵票廣告，2人議定後，由甲○○於同日中
    午12時35分，以丁○○持有使用之0000000000號行動電話撥
    打前開廣告上刊登之0000000000號行動電話聯絡丙○○，向
    丙○○偽稱其為「阿明」，並佯稱有1、200本年度郵冊要賣
    新臺幣 (下同)10 餘萬元，約丙○○於嘉義市○○○路367
    巷巷口之「文財殿」附近交易。丙○○因資金不足，乃向友
    人調度足夠之資金後，即於該日下午2時28分以其使用之
    0000000000號行動電話撥打0000000000號行動電話與甲○○
    連繫後，雙方約定於該日下午3時30分許，在嘉義市○區○○○路367巷「福懋加油站」對面交易。甲○○於成功約出
    丙○○後，便由丁○○攜帶其於92年底某日所寄藏之仿
    BERETTA廠M9型半自動改造手槍（含彈匣1個，槍枝管制編號
    0000000000號）1支及口徑9ｍｍ制式子彈5顆，駕駛懸掛其
    先前竊得車牌IC-040 5號之自用小客車搭載甲○○，共同前
    往上開約定交易地點等侯，嗣丙○○於同日下午4時許抵達
    上開地點後，見丁○○坐在自小客車駕駛座內，甲○○則在
    車外拿了1本年度郵冊給丙○○鑑賞，丙○○確認為年度郵
    冊無誤後，即詢問其餘年度郵冊何在，甲○○明知並無其餘
    年度郵冊，仍向丙○○佯稱其餘年度郵冊置於自用小客車後
    車箱，遂帶丙○○繞至車後，丁○○則趁此機會下車持客觀
    上足以對人之生命、身體、安全構成威脅，具有危險性，堪
    供為兇器使用之上開改造手槍1支（含彈匣1個，彈匣內已裝
    有4顆口徑9ｍｍ制式子彈，另有1顆口徑9ｍｍ制式子彈已上
    膛）抵住丙○○之後腦，欲強押丙○○上車，丙○○不從，
    丁○○即持該槍敲打丙○○之後腦部位，以致該槍之彈匣1
    個（內含4顆口徑9ｍｍ制式子彈）掉落，丁○○再與甲○○
    合力將丙○○壓制在地上，至使丙○○不能抗拒，由丁○○
    強取丙○○所有之帆布包1個（內有鑰匙1串、京城商業銀行
    存摺2本、印章1個、舊版新臺幣綠色100元紙鈔9張、舊版新
    臺幣紅色100元紙鈔2張、舊版新臺幣10元紙鈔10張，舊版人
    民幣1分紙鈔5張、銅錢1個、計算機2台、放大鏡2個等物）
    ，惟因丙○○攜帶之現金另置於口袋中，未遭發現而未被強
    取，丁○○得手後旋即駕駛上開自小客車搭載甲○○逃離現
    場，並將車開往北港交流道下，讓甲○○下車。
二、嗣於97年2月4日16時許，嘉義市政府警察局第二分局據報前
    往處理，在嘉義市○區○○○路367巷口扣得丁○○所遺留
    之彈匣1個及口徑9ｍｍ制式子彈4顆。旋於同年月15日晚間7
    時許，丁○○在嘉義市○區○○○路與軍輝路交岔路口，將
    裝有渠等強盜所得之鑰匙1串、印章1個、舊版新臺幣綠色
    100 元紙鈔9張、舊版新臺幣紅色100元紙鈔2張、舊版新臺
    幣10 元紙鈔10張，舊版人民幣1分紙鈔5張、銅錢1個、計算
    機2台、放大鏡2個等贓物，及前揭口徑9ｍｍ制式子彈1顆等
    物之不透明塑膠袋1只交予甲○○，並向甲○○借款後續行
    逃匿。繼於同年月23日上午11時40分許，甲○○至嘉義市警
    察局第二分局自首上情，並由員警陪同前往嘉義縣中埔鄉和
    美村永樂新村62號甲○○之住處搜索，起出前開不透明塑膠
    袋1只，當場扣得其與丁○○共同自丙○○處強取之鑰匙1串
    、印章1個、舊版綠色新臺幣100元紙鈔9張、舊版紅色新臺
    幣100元紙鈔2張、舊版新臺幣10元紙鈔10張，舊版人民幣1
    分紙鈔5張、銅錢1個、計算機2台、放大鏡2個（以上物品均
    已發還丙○○）及口徑9ｍｍ制式子彈1顆。丁○○則因另案
    遭通緝為警逮獲，經警循線查悉上開犯行，而於97年6月10
    日下午4時50分許，由員警偕同丁○○在嘉義縣水上鄉南鄉
    村1鄰牛稠埔112之3號「仁義公廟」後方水泥地面之坑洞內
    起出並扣得上開仿BERETTA廠M9型半自動改造手槍（槍枝管
    制編號0000000000號）1支。
三、案經嘉義市政府警察局第二分局移送臺灣嘉義地方法院檢察
    署檢察官偵查起訴。
    理  由
壹、證據能力部分：
    按被告以外之人於審判外之陳述，雖不符刑事訴訟法第159
    條之1至第159條之4之規定，而經當事人於審判程序同意作
    為證據，法院審酌該言詞陳述或書面陳述作成時之情況，認
    為適當者，亦得為證據。當事人、代理人或辯護人於法院調
    查證據時，知有第159條第1項不得為證據之情形，而未於言
    詞辯論終結前聲明異議者，視為有前項之同意，刑事訴訟法
    第159條之5定有明文。查被告甲○○及其辯護人對本院卷內
    之傳聞證據均未於言詞辯論終結前聲明異議，復經本院審酌
    卷證作成之情況後，認為適當，而認上開證據資料合於刑事
    訴訟法159條之5等規定，因而均具證據能力。
貳、實體部分：
一、有罪部分：
（一）訊據被告甲○○對上開事實均坦承不諱，核與證人即被害
      人丙○○於警詢（見警卷第10至19頁）、偵查中（見偵查
      卷第22至23頁）及本院審理時（見本院卷第50至54頁）指
      述之情節及證人即共犯丁○○於本院審理時證述（見本院
      卷第179至189頁）之案發情形大致相符，復有扣案之前開
      改造手槍1支（含彈匣1個）、制式子彈5顆及巨報影本1紙
      （見警卷第44頁）、查獲照片4幀（見警卷第40至41頁）
      、路口監視器錄影翻拍照片7張（見警卷第45至48頁）、
      通聯調閱查詢單1份（見警卷第50至51頁）、嘉義市警察
      局第二分局長竹派出所受理各類案件紀錄表（見警卷第57
      頁）、被害報告單（見警卷第56頁）、贓物認領保管單（
      見警卷第55頁）各1張、起出槍枝照片14張（見本院卷第
      130至136頁）、嘉義市政府警察局第二分局槍枝初步檢視
      報告表（見本院卷第137至139頁）槍枝初步檢視辦案人員
      履歷資料（見本院卷第140頁）各1份在卷可資佐證，又被
      告等人所持以強盜被害人之槍枝及子彈經送鑑定結果：送
      鑑手槍1支（槍枝管制編號0000000000），認係改造手槍
      ，由仿BERETTA廠M9型半自動手槍製造之槍枝，換裝土造
      金屬槍管而成，經檢視，欠缺滑套卡榫，惟不影響擊發功
      能，可供擊發適用子彈使用，認具殺傷力；送鑑子彈5顆
      ，認均係口徑9ｍｍ制式子彈，採樣2顆試射，可擊發，認
      具殺傷力，此有內政部警政署刑事警察局97年7月14日刑
      鑑字第0970087030號、97年4月8日刑鑑字第0970029463號
      槍彈鑑定書附卷可按（見本院卷150至153頁；偵查卷第25
      至27頁）。
（二）被告之辯護人雖辯稱：被告甲○○否認有將被害人壓制在
      地上，且以被告相對於被害人之瘦小身材，亦無法壓制被
      害人，是被害人應尚未達不能抗拒之程度，被告所為要與
      強盜罪之構成要件有間等語。惟按強盜罪之所謂「不能抗
      拒」，係指行為人所為之強暴、脅迫等不法行為，就當時
      之具體事實，予以客觀之判斷，足使被害人身體或精神上
      達於不能或顯難抗拒之程度而言。亦即行為人行為是否足
      以壓抑被害人意思自由，應就當時具體事實客觀判斷，依
      一般人在同一情況下，其意思自由是否因此受壓制為據，
      不以被害人主觀意思為準（最高法院27年上字第1722 號
      判例、87年台上字第3705號、91年台上字第290號及94 年
      台上字第2266號判決參見）。按本件被害人之身材雖相對
      於被告甲○○高大，然是否得壓制對方，身材並非決定之
      唯一因子，尚須視雙方力氣大小、是否曾學習制服他人之
      相關技能、當時外界環境對個人之影響及個人當時之身體
      狀況等多種情事，是難以僅因被告身材相較於被害人之身
      材為瘦小，即認被告不可能使被害人無法抗拒，況被告前
      自承有幫忙將被害人壓制在地上之情事（見警卷第3頁）
      ，是辯護人上開所辯被告並未亦不可能將被害人壓制在地
      上云云，不足採信，又查被告係與比被害人身材壯碩之共
      犯丁○○一同實施犯罪，而丁○○手上並持有裝有子彈之
      槍枝，且持以敲打被害人之後腦，繼而將被害人壓制在地
      上，強取被害人之財物，依一般社會通念判斷，在該情況
      下，應足認被害人業已達不能抗拒之程度，是被告辯護人
      上開所辯，委無可採。綜上，本件事證明確，被告犯行堪
      以認定，應依法論科。
（三）被告雖聲請傳喚證人柯嘉恩、謝檔明2人，為證明被告犯
      罪之動機是為了要幫助警察捉拿通緝犯之事實，因無關乎
      本件犯罪成立與否，本院認並無傳喚上開2位證人之必要
      。
（四）查被告所持以犯案之槍枝及子彈，均具有殺傷力，業如前
      所述，依社會一般人觀念，均足以對人之生命、身體安全
      造成危害，核屬兇器無訛。是核被告所為，係犯刑法第
      330條第1項加重強盜罪、槍砲彈藥刀械管制條例第8條第4
      項之非法持有改造手槍罪及同法第12條第4項之非法持有
      子彈罪。又按共同正犯之成立，祇須具有犯意之聯絡，行
      為之分擔，既不問犯罪動機起於何人，亦不必每一階段犯
      行，均經參與。共同實行犯罪行為之人，在合同意思範圍
      內，各自分擔犯罪行為之一部，相互利用他人之行為，以
      達其犯罪之目的者，即應對於全部所發生之結果，共同負
      責；共同正犯間，非僅就其自己實行之行為負其責任，並
      在犯意聯絡之範圍內，對於他共同正犯所實行之行為，亦
      應共同負責；又共同正犯不限於事前有協議，即僅於行為
      當時有共同犯意之聯絡者亦屬之，且表示之方法，不以明
      示通謀為必要，即相互間有默示之合致亦無不可，此有最
      高法院73年台上字第2364號判例及97年台上字第2517號判
      決可資參照。本件被告與共犯丁○○事先已謀議強盜被害
      人，嗣於行為當時見共犯丁○○持前開槍、彈對被害人施
      以強暴，猶為協助丁○○將被害人推入車內及壓置於地上
      等行為，終由丁○○將被害人之財物強行取走，揆諸前開
      判例及判決意旨，被告與共犯丁○○間就加重強盜、非法
      持有改造手槍及非法持有子彈等犯行，自具有犯意聯絡及
      行為分擔，均為共同正犯。復按行為人為犯特定罪而持有
      槍、彈，並於持有槍、彈後即緊密實行該特定犯罪，雖其
      持有槍、彈之時地與犯特定罪之時地，在自然意義上非完
      全一致，然二者仍有部分合致，且犯罪目的單一，依一般
      社會通念，認應評價為一罪方符合刑罰公平原則，如予數
      罪併罰，反有過度處罰之疑，與人民法律感情亦未契合；
      是於牽連犯廢除後，適度擴張一行為概念，認此情形為一
      行為觸犯數罪名之想像競合犯，方屬適當，此有最高法院
      97年台上字第1880號判決可憑，是認被告係以1行為同時
      觸犯上開3罪名，為想像競合犯，應從一重之加重強盜罪
      論處。被告於有偵查犯罪權之機關或人員發覺其犯本罪前
      ，即主動至嘉義市警察局第二分局向警員自白犯行，並配
      合偵查而自首，應合於刑法第62條前段之規定，而援用該
      規定減輕其刑。爰審酌被告為大學之智識程度不低，前無
      犯罪之紀錄，素行尚稱良好，其犯罪之動機、目的、以持
      具殺傷力槍、彈強取被害人財物之犯罪手法，所取得財物
      價值，業獲被害人諒解及犯罪後坦承犯行之態度等一切情
      狀，量處被告如主文所示之刑。
（五）扣案之改造手槍1支（含彈匣1個，槍枝管制編號
      0000000000號）及制式子彈3顆（原為5顆，鑑定時試射2
      顆，僅剩3顆）係屬違禁物，不問屬於被告與否，均應依
      刑法第38條第1項第1款之規定沒收之，至採樣試射之制式
      子彈2顆，僅剩彈殼，已失子彈結構及性能，不具殺傷力
      ，非違禁物，不予宣告沒收。
二、無罪部分：
（一）公訴意旨另以：丁○○於97年2月15日晚上7時許，在嘉義
      市○區○○○路與軍輝路交岔路口，將強盜所得帆布包內
      大部分之贓物及制式子彈1顆交予被告並向甲○○借款後
      逃逸，甲○○遂於該時起寄藏丁○○所有之制式子彈1顆
      ，因認被告涉犯槍砲彈藥刀械管制條例第12條第4項之非
      法寄藏子彈罪。
（二）按犯罪事實應依證據認定之，無證據不得認定犯罪事實，
      刑事訴訟法第154條第2項定有明文。故事實之認定，應憑
      證據，如未能發現相當證據，或證據不足以證明，自不能
      以推測或擬制之方法，以為裁判基礎。而認定不利於被告
      之事實，須依積極證據，苟積極證據就被告有罪未達無庸
      置疑之地步，而不足為不利於被告事實之認定時，即應為
      有利於被告之認定（最高法院30年上字第816號、40年台
      上字第86號判例參照）。又刑事訴訟法第161條第1項明定
      ：檢察官就被告犯罪事實，應負舉證責任，並指出證明之
      方法。因此，檢察官對於起訴之犯罪事實，應負提出證據
      及說服之實質舉證責任。倘其所提出之證據，不足為被告
      有罪之積極證明，或其指出證明之方法，無從說服法院以
      形成被告有罪之心證，基於無罪推定之原則，自應為被告
      無罪判決之諭知（最高法院92年台上字第128號判例參照
      ）。
（三）檢察官認被告涉犯非法寄藏子彈犯行，無非係以被告之自
      白、搜索扣押筆錄1份、扣押物品目錄表3份及照片4張及
      扣案之制式子彈1顆為據，訊據被告堅決否認有寄藏子彈
      之犯行，辯稱：丁○○當天拿1只裝有東西之不透明塑膠
      袋交給伊，跟伊說是強盜之證物，伊並未打開塑膠袋查看
      ，不知道裡面有制式子彈1顆等語。
（四）經查：
    1.對於警員在甲○○家中所起出之制式子彈1顆，經本院質
      以證人丁○○是否為其所寄放於被告處，證人丁○○陳稱
      ：我完全不知道有1顆子彈在被告那邊，我以為5顆子彈都
      掉落在現場，因為當時我被通緝不方便出來說明等語（見
      本院卷第184頁），參酌丁○○仍保有槍枝，衡情應無單
      獨將制式子彈交予被告寄藏之理，是丁○○上開所陳應屬
      可信，難認丁○○有委託被告代為藏放制式子彈1顆之事
      實，又證人即自被告家中起出制式子彈1顆之員警乙○○
      於本院審理時證稱：扣案之所有物品均以1個塑膠袋包裝
      起來，塑膠袋不透明，無法從外表上看出裡面裝何種東西
      等語（見本院卷第81 至82頁），核與被告上開所辯並無
      矛盾，足徵被告上開所辯，並非無稽。
    2.公訴人並未就被告於97年2月15日晚上7時許，如何知悉丁○○所交付者有制式子彈1顆，及如何受丁○○寄託而代
      為藏放制式子彈1顆等事實提出積極之證據，尚難僅以公
      訴人所舉被告自陳丁○○交付伊本件所有扣案證物及自被
      告家中起出扣案制式子彈1顆等事證，即率而認定被告有
      非法寄藏子彈之犯行。
（五）綜上所述，公訴人所舉事證之證明力尚無法達到令人確信
      之程度，不足為被告有罪事實之認定，而本院復查無其他
      積極證據足以證明被告有上開公訴意旨所指非法寄藏子彈
      犯行，綜合全案事證及辯論意旨，既不能證明被告犯罪，
      依上揭法條規定及說明，自應為被告無罪判決之諭知。
據上論斷，應依刑事訴訟法第299條第1項前段、第301條第1項，
槍砲彈藥刀械管制條例第8條第4項、第12條第4項，刑法第11條
、第28條、第330條第1項、第55條、第62條前段、第38條第1項
第1款，判決如主文。
本案經檢察官陳則銘到庭執行職務。
中    華    民    國     98    年    3    月    10    日
                  刑事第三庭    審判長  法  官  陳仁智
                                        法  官  陳蒨儀
                                        法  官  劉瓊雯
以上正本證明與原本無異。
如不服本判決應於收受判決後10日內向本院提出上訴書狀，並應
敘述具體理由；其未敘述上訴理由者，應於上訴期間屆滿後20日
內向本院補提理由書（均須按他造當事人之人數附繕本）「切勿
逕送上級法院」。告訴人或被害人如對於本判決不服者，應具備
理由請求檢察官上訴，其上訴期間之計算係以檢察官收受判決正
本之日期為準。
中    華    民    國     98    年    3    月    10    日
                                        書記官  劉美娟
附錄本案論罪科刑法條全文：
中華民國刑法第330條第1項
（加重強盜罪）
犯強盜罪而有第 321 條第 1 項各款情形之一者，處 7 年以上有
期徒刑。
槍砲彈藥刀械管制條例第8條第4項
未經許可，持有、寄藏或意圖販賣而陳列第 1 項所列槍枝者，處
 3年以上10年以下有期徒刑，併科新臺幣700萬元以下罰金。
槍砲彈藥刀械管制條例第12條第4項
未經許可，持有、寄藏或意圖販賣而陳列子彈者，處 5 年以下有
期徒刑，併科新台幣 300 萬元以下罰金。


司法院資訊處製作；財團法人民間司法改革基金會備份。
